【裁判字號】    90,台上,6373
【裁判日期】    901018
【裁判案由】    偽造貨幣
【裁判全文】
最高法院刑事判決                                九十年度台上字第六三七三號
    上  訴  人  甲○○
右上訴人因偽造貨幣案件，不服台灣高等法院高雄分院中華民國八十八年八月二十五
日第二審判決（八十八年度上訴字第一一四九號，起訴案號：台灣高雄地方法院檢察
署八十七年度偵字第二六三六三號），提起上訴，本院判決如左：
    主  文
上訴駁回。
    理  由
按刑事訴訟法第三百七十七條規定，上訴於第三審法院，非以判決違背法令為理由，
不得為之。是提起第三審上訴，應以原判決違背法令為理由，係屬法定要件。如果上
訴理由狀並未依據卷內訴訟資料，具體指摘原判決不適用何種法則或如何適用不當，
或所指摘原判決違法情事，顯與法律規定得為第三審上訴理由之違法情形，不相適合
時，均應認其上訴為違背法律上之程式，予以駁回。本件上訴意旨略稱：(一)刑法第一
百九十六條第一項所謂意圖供行使之用而收集偽造之通用貨幣、紙幣罪，須以供行使
之意思，並明知為偽造之貨幣或紙幣，而仍收集為構成要件，若無行使意圖，或若根
本無收集行為，即不能論以該項罪名。本件係羅景隆與上訴人相約泡沫紅茶店見面，
於見面時交付上訴人千元偽鈔，並請上訴人找門路以一比五之比例賣予需要之人。上
訴人既受託找門路，並不因此持有該偽鈔而自居於所有人之地位，客觀上該偽鈔之所
有權並未移轉，上訴人亦無自己行使之意圖，所為應僅屬媒介羅景隆行使偽鈔。(二)原
判決理由二謂「被告（上訴人）之選任辯護人引用最高法院二十九年上字第二一七四
號判例與本案不同，不能採酌」云云，但並未說明何以本件事實與該判例所示情形不
同之理由云云。
惟查：原判決綜核上訴人之自白，同案被告羅景隆於警訊時之供述，扣案偽造之紙幣
等證據，並參酌全案卷證資料，本於事實審法院推理之作用，認定上訴人有意圖供行
使之用而收集偽造之通用貨幣（紙幣）之犯行，已詳細說明其採證認事之理由，所為
論斷，亦俱有卷內資料可資覆按，從形式上觀察，並無違背法令之情形，上訴意旨對
原審之論斷，究係違背如何之經驗法則或論理法則，亦未依據卷內資料，為具體之指
摘。而按：(一)刑法第一百九十六條第一項所謂「意圖供行使之用」，並不以意圖供自
己行使之用為限，意圖供他人行使之用亦屬之。另所謂收集，包括收存行為在內，且
不以所有權已經移轉為要件。本件據上訴人供稱：「警方在我身上所穿長袖襯衫袖子
裹查獲偽造鈔券一萬五千元（新台幣，下同），是朋友羅景隆在泡沫紅茶店時所交給
我的，是因為請我幫他找門路弄掉偽造千元鈔票，他有告訴我，他所交給我的鈔票是
偽造貨幣」；羅景隆供稱：「交給我朋友甲○○十五張千元偽鈔，叫他幫我換取真鈔
，及準備以一比五價格賣給需要的人使用」各等語，依二人之上開供述，上訴人既因
羅景隆之託，欲以一比五之比例代為兌換真鈔，而收受、保存羅景隆交付之偽鈔，其
因收存行為，對該偽鈔已有「事實上之持有」，而有「事實上之處分權」，且於收受
之初，亦具「供他人行使之意圖」，所為自符意圖供行使之用而收集偽造之通用貨幣
、紙幣罪之構成要件，原審論以該條項之罪，於法並無不合，上訴意旨指該偽鈔之所
有權並未移轉，並無收集行為，其亦非意圖供自己行使云云，據以指摘原判決違法，
殊顯誤會。(二)本院二十九年上字第二一七四號判例係指單純之「受託合作出售偽鈔」
，並未有「收存」行為之情形，此由該判例另謂「乙並不參與收集，僅係意圖供行使
之用而將偽造幣券交付於人」即可知之，與本件上訴人除「受託代覓兌換」對象外，
並進而有「收存」之行為，並不相同，自無上開判例之適用，原判決對此雖未明確說
明，但於判決本旨既不生影響，自不得據為第三審上訴理由。綜上所述，本件上訴意
旨所指，與法律規定得為第三審上訴理由之情形不相適合，其上訴違背法律上之程式
，應予駁回。
據上論結，應依刑事訴訟法第三百九十五條前段，判決如主文。
中      華      民      國     九十     年      十      月     十八     日
                              最高法院刑事第二庭
                                  審判長法官  莊  來  成
                                        法官  謝  俊  雄
                                        法官  白  文  漳
                                        法官  蘇  振  堂
                                        法官  賴  忠  星
      右正本證明與原本無異
                                              書  記  官
中      華      民      國     九十     年      十      月    二十四    日


司法院資訊處製作；財團法人民間司法改革基金會備份。
